臺灣桃園地方法院民事判決
110年度家繼訴字第117號
原      告  徐家國  

訴訟代理人  商桓朧律師
被      告  徐之浩  

兼上一人
訴訟代理人  徐之博  

上列當事人間請求分割遺產等事件，本院於民國111年11月24日
言詞辯論終結，判決如下：
    主      文
兩造就被繼承人陳琬卿所遺如附表一所示遺產，分割如附表一分
割方法欄所示。
原告其餘之訴駁回。
訴訟費用由兩造依附表二所示之比例負擔。
    事實及理由
壹、程序方面：
    被告徐之浩經合法通知未於言詞辯論期日到場，核無民事訴
    訟法第386條各款所列情形之一，依家事事件法第51條準用
    民事訴訟法第385條第1項前段規定，爰依原告之聲請，由其
    一造辯論而為判決。
貳、實體方面：
一、原告主張：被繼承人陳琬卿於民國108年3月14日死亡，原告
    為被繼承人之次子，原告胞兄徐家邦早於被繼承人於99年9
    月7日亡故，而被告2人為徐家邦之子，依法代位繼承徐家邦
    之應繼分。另陳琬卿身故前，均為原告一人獨自扶養照顧，
    支出醫療、看護費用總計為新台幣（下同）24萬4,343元，
    被告2人自應依不當得利之規定給付原告6萬1,085元，且原
    告後續從陳琬卿遺產中提領20萬元支付喪葬費用，應予扣除
    ，其剩餘遺產如附表一所示。被繼承人陳琬卿之遺產並無以
    遺囑限定不得分割，兩造亦無不分割之約定，爰依法請求分
    割如附表一所示之財產，按兩造應繼分比例分割為分別共有
    等語。並聲明：兩造之被繼承人陳琬卿所遺之遺產，按兩造
    之應繼分分割為分別共有
二、被告則以：
　㈠被告徐之博答辯：伊同意分割，如與被告徐之浩合計取得100
    萬後，其餘款項及財產同意由原告取得，惟扶養費部分，因
    原告為被繼承人兒子，依法本來就有扶養義務，與分割遺產
    無關，不應向被告請求代墊扶養費等語置辯。
　㈡被告徐之浩未於言詞辯論期日到場，亦未提出任何書狀，作
    何聲明或陳述。
三、經查，原告主張被繼承人陳琬卿於108年3月14日死亡，遺有
    如附表一所示之財產，被繼承人陳琬卿育有2子即原告與徐
    家邦，徐家邦先於99年9月7日死亡，被告均為徐家邦之子，
    得代位繼承，是兩造為被繼承人之全體繼承人，原告之應繼
    分為2分之1，另被告徐之博、徐之浩之應繼分各為4分之1等
    事實，業據其提出戶籍謄本、繼承系統表、財政部北區國稅
    局免稅證明書書、合作金庫、臺灣銀行、郵局、龜山農會存
    款餘額證明書等件為證，且為到庭之被告徐之博不爭執，而
    被告徐之浩已於相當時期受合法通知，既於言詞辯論期日不
    到場，亦未提出答辯書狀為爭執，依家事事件法第51條準用
    民事訴訟法第280條第3項復準用同條第1項之規定，應視同
    自認，自堪信原告之主張為真實可採。
四、本院之判斷：　　
  ㈠按遺產繼承人，除配偶外，依下列順序定之：⒈直系血親卑親
    屬。⒉父母。⒊兄弟姊妹。⒋祖父母；第1138條所定第一順序
    之繼承人，有於繼承開始前死亡或喪失繼承權者，由其直系
    血親卑親屬代位繼承其應繼分；同一順序之繼承人有數人時
    ，按人數平均繼承。但法律另有規定者，不在此限，民法第
    1138條、第1140條、第1141條分別定有明文。又繼承人有數
    人時，在分割遺產前，各繼承人對於遺產全部為公同共有；
    繼承人得隨時請求分割遺產，但法律另有規定或契約另有訂
    定者，不在此限；公同共有物之分割，除法律另有規定外，
    準用關於共有物分割之規定；分割之方法不能協議決定，或
    於協議決定後因消滅時效完成經共有人拒絕履行者，法院得
    因任何共有人之請求，命為下列之分配：⒈以原物分配於各
    共有人。但各共有人均受原物之分配顯有困難者，得將原物
    分配於部分共有人。⒉原物分配顯有困難時，得變賣共有物
    ，以價金分配於各共有人；或以原物之一部分分配於各共有
    人，他部分變賣，以價金分配於各共有人，民法第1151條、
    第1164條、第830條第2項、第824條第2項分別定有明文。
　㈡本件被繼承人陳琬卿所遺如附表一所示之財產，依上開規定
    ，由其子女徐家國、徐家邦繼承，應繼分各2分之1，因徐家
    邦早於99年9月7日死亡，故由徐家邦之子女即被告徐之博、
    徐之浩代位繼承，應繼分各4分1，是合計後兩造之應繼分應
    如附表二所示。兩造為陳琬卿之繼承人，在分割遺產前，對
    於遺產全部為公同共有，因上開遺產無不能分割之情形，亦
    無不分割之約定，兩造又不能協議分割，原告請求裁判分割
    遺產，終止兩造間之公同共有關係，自屬有據。又原告主張
    被繼承人陳琬卿所遺如附表一之遺產，其中編號1至3按兩造
    如附表二所示之應繼分比例分割，其餘款項扣除20萬元喪葬
    費用之扶養費用後由兩造應繼分比例均分，本院審酌附表一
    所示之存款，性質上並非不能分割，且被告徐之博主張由其
    與徐之浩各分得50萬元後，其餘均由原告取得，就價值評估
    後，如此分割對於原告及被告徐之浩並無不利，應屬適當，
    爰判決如主文第1項所示。
  ㈢次按負扶養義務者有數人時，應依左列順序定其履行義務之
    人：一、直系血親卑親屬。同係直系尊親屬或直系卑親屬者
    ，以親等近者為先。民法第1115條第1項第1款、第2項定有
    明文。查原告與被繼承人陳琬卿為一親等卑親屬，被告2人
    則為二親等卑親屬，依前揭規定，原告自應負擔先順位之扶
    養義務，被告並未受有免除支付扶養義務之利益，原告依不
    當得利之規定請求被告返還其代墊之扶養費及生活費支出，
    自屬無據。
五、因共有物分割、經界或其他性質上類似之事件涉訟，由敗訴
    當事人負擔訴訟費用顯失公平者，法院得酌量情形，命勝訴
    之當事人負擔其一部，民事訴訟法第80條之1 定有明文。本
    件分割遺產之訴，係固有必要共同訴訟，兩造間本可互換地
    位，且兩造均蒙其利，如僅由敗訴之被告負擔訴訟費用顯失
    公平，應由兩造依附表二所示應繼分比例分擔，較為公允。
六、據上論結，本件原告之訴為一部有理由、一部無理由，依家
    事事件法第51條、民事訴訟法第385條第1項前段、第80條之
    1，判決如主文。
中　　華　　民　　國　　111 　年　　12　　月　　12　　日
                   家事法庭     法  官　黃裕民
正本係照原本作成。
如對本判決上訴，須於判決送達後二十日內向本院提出上訴狀。
中　　華　　民　　國　　111 　年　　12　　月　　12　　日
                                書記官  趙佳瑜
　　　　　　　　　 
附表一：被繼承人陳琬卿所留之遺產
編號 項目 財產 分割方法 1 存款 臺灣銀行優存61,534元（含孳息） 編號1至7存款由被告2人分別取得50萬元，其餘均由原告取得。 編號8墓穴使用權由原告取得。 2 存款 臺灣銀行優存406,800元（含孳息）    3 存款 臺灣銀行優存1,104,666元（含孳息）    4 存款  臺灣銀行活存7,291元（含孳息）    5 存款 合作金庫活存25.4元（含孳息）    6 存款 郵局活存16,667元（含孳息）    7 存款 龜山農會活存12元（含孳息）    8 其他 新北市○○區○○里○○○000號之福音山（慈安墓園）榮美特區252號骨灰壇墓穴永久使用權  

附表二：應繼分比例
編號 繼承人 應繼分 1 徐家國 2分之1 2 徐之博 4分之1 3 徐之浩 4分之1